【裁判字號】    92,上更(一),245
【裁判日期】    921223
【裁判案由】    貪污治罪條例等
【裁判全文】
臺灣高等法院刑事判決                        九十二年度上更(一)字第二四五號
    上  訴  人
    即  被  告  乙○○
    選任辯護人  連一鴻  律師
    上  訴  人
    即  被  告  庚○○
    選任辯護人  劉添錫  律師
    上  訴  人
    即  被  告  李金永原名丙.
    選任辯護人  王東山  律師
                李美寬  律師
                許文生  律師
    上  訴  人
    即  被  告  丁○○
                          樓）.
                己○○
    右二人共同
    指定辯護人  本院指定辯護人  甲○○
    上  訴  人
    即  被  告  戊○○
    選任辯護人  鐘  律師
右上訴人因貪污治罪條例等案件，不服臺灣板橋地方法院八十九年度訴字第五二二號
，中華民國九十年八月三十日第一審判決（起訴案號：臺灣板橋地方法院檢察署八十
八年度偵字第一○七七七、一一五六六、一三四三二號、八十九年度偵字第五七九二
號），提起上訴，經本院判決後，由最高法院第一次發回更審，本院判決如左：
    主  文
原判決關於己○○、戊○○部分撤銷。
己○○、戊○○連續非依據法令從事公務之人員，對於依據法令從事公務之人員關於
違背職務之行為，交付賄賂，各處有期徒刑壹年陸月，均褫奪公權壹年。
其餘上訴駁回。
    事  實
一、庚○○曾於民國八十三年一月三十日因竊盜案件，經臺灣花蓮地方法院判處有期
    徒刑六月、緩刑三年確定（未構成累犯），其與丁○○、丙○○均係台北縣五股
    鄉公所清潔隊之環保稽查員，負責該鄉稽查取締違反廢棄物清理法之業務，就違
    規傾倒廢棄物或有污染路面應處罰鍰者，應予查報告發取締並予以處罰，為依法
    執行公務之人員。緣因己○○（綽號「劉秘書」，曾於八十八年八月十七日因竊
    佔案件，經臺灣高等法院判處有期徒刑二年確定，現假釋交付保護管束中，未構
    成累犯）、戊○○（綽號「紅猴」）、楊碧松（綽號「鐵牛」）各於台北縣五股
    鄉淡水河洪水平原區一級管制區之範圍內（該處嗣因遭非法傾倒廢棄物堆積如山
    ，而俗稱「五股垃圾山」），未經許可非法經營棄土場，以收費提供不特定之營
    業大貨車載運廢土、垃圾等廢棄物前往傾倒，其等為免遭庚○○、丁○○、丙○○積極取締或開單告發致營業大貨車司機不敢前往傾倒廢棄物而無法繼續經營，
    於下列各該時地，己○○、戊○○、楊碧松及劉文飛非依據法令從事公務之人員
    ，亦非受公務機關委託承辦公務之人員，竟各基於行賄之概括犯意，庚○○、丁○○、李金永（原名丙○○）則各基於違背職務之概括犯意，違背其等職務，而
    未予查報告發取締違法經營棄土場業者違反廢棄物清理法之行為。庚○○、丁○○、李金永（原名丙○○）及己○○、戊○○、楊碧松、劉文飛之各該所為如下
    所載：（一）於八十五年十二月間某日，己○○先以電話行求庚○○、協議由己○○按月致送庚○○新臺幣（下同）三萬元之賄款，庚○○則於不特定之營業大
    貨車司機載運廢土等廢棄物前往己○○所經營位於台北縣五股鄉○○段之棄土場
    傾倒時，不予告發或僅部分告發或擇其情節較為輕微者予以輕罰，以放任不特定
    之營業大貨車司機載運廢土等廢棄物前往己○○所經營之棄土場傾倒，經庚○○
    同意，完成期約，己○○乃基於行賄之概括犯意，先於八十五年十二月間某日，
    在其前開棄土場附近某造紙工廠旁，交付一萬元之賄款予庚○○；復於翌日，在
    台北縣五股鄉○○路九八巷之「大豪品預拌場」旁，交付二萬元之賄款予庚○○
    ；又依序先後於八十六年一月間某日、同年二月間某日，均在台北縣五股鄉公所
    臨時辦公大樓「麗寶新圓山」附近，由己○○各交付三萬元之賄款予庚○○，庚○○於收到上述賄款後，果於不特定之營業大貨車司機載運廢土等廢棄物前往己○○所經營之棄土場傾倒時，不予告發或僅部分告發或擇其情節較為輕微者予以
    輕罰，而對於違背職務之行為，自己○○處，收受共九萬元之賄賂。（二）於八
    十五年十二月間某日，戊○○先行求庚○○，協議由戊○○按月致送庚○○三萬
    元之賄款，庚○○則於不特定之營業大貨車司機載運廢土等廢棄物前往戊○○所
    經營位於台北縣五股鄉○○段之棄土場傾倒時，不予告發或僅部分告發或擇其情
    節較為輕微者予以輕罰，以放任不特定之營業大貨車司機載運廢土等廢棄物前往
    戊○○所經營之棄土場傾倒，經庚○○同意，完成期約，戊○○乃基於行賄之概
    括犯意，依序各於八十五年十二月間某日、八十六年一月間某日、同年二月間某
    日，連續三次均在台北縣五股鄉○○路「大阪城加油站」旁，交付各三萬元之賄
    款予庚○○，庚○○於收受上述賄款後，果於不特定之營業大貨車司機載運廢土
    等廢棄物前往戊○○所經營之棄土場傾倒時，不予告發或僅部分告發或擇其情節
    較為輕微者予以輕罰，而對於違背職務之行為，自戊○○處，收受共九萬元之賄
    賂。（三）於八十六年一月間某日，因庚○○在楊碧松所經營位於臺北縣五股鄉
    ○○段之棄土場站崗，致載運廢土等廢棄物之營業大貨車司機不敢前往傾倒廢土
    等廢棄物，楊碧松得知劉文飛與庚○○相識，遂委託劉文飛行求庚○○，協議由
    楊碧松按月致送庚○○三萬元之賄款，庚○○則於不特定之營業大貨車司機載運
    廢土等廢棄物前往楊碧松所經營之前開棄土場傾倒時，不予告發或僅部分告發或
    擇其情節較為輕微者予以輕罰，以放任不特定之營業大貨車司機載運廢土等廢棄
    物前往楊碧松所經營之棄土場傾倒，經庚○○同意，完成期約，楊碧松、劉文飛
    即基於共同行賄之概括犯意聯絡，均於八十六年二月間某日，連續二次依序各在
    台北縣五股鄉○○路活動中心旁及二重疏洪道「萬善堂」堤防外便道旁，交付各
    三萬元之賄款予庚○○，庚○○於收受上述賄款後，果於不特定之營業大貨車司
    機載運廢土等廢棄物前往楊碧松所經營之棄土場傾倒時，不予告發或僅部分告發
    或擇其情節較為輕微者予以輕罰，而對於違背職務之行為，自楊碧松處，收受共
    六萬元之賄賂。（四）己○○、戊○○為免遭亦任職於五股鄉公所清潔隊環保稽
    查員之丁○○、李金永（原名丙○○）（起訴書附表編號三誤載丁○○、丙○○
    與庚○○係同一稽查小組，應予更正）積極取締或開單告發，致不特定之營業大
    貨車司機不敢前往其等所經營之棄土場傾倒廢土等廢棄物，而無法繼續經營，乃
    基於同前行賄之概括犯意，於前述（一）、（二）之時地分別交付賄款予庚○○
    同時，按月委託庚○○（所涉行賄罪部分，未據起訴）各轉交一萬元之賄款予丁○○、李金永（原名丙○○）二人，庚○○遂應允之，而於取得受託轉交之賄款
    後，依序各於八十五年十二月間某日、八十六年一月間某日、同年二月間某日，
    連續三次依序各在台北縣五股鄉○○路九之九號「五股鄉流浪犬收容中心」、台
    北縣五股鄉公所臨時辦公大樓「麗寶新圓山」地下室停車場旁之環保稽查小組交
    接室旁、台北縣蘆洲市「鴨母港」抽水站對面之某檳榔攤內等處，代己○○、戊○○交付各一萬元，二人共二萬元之賄款予丁○○；另連續三次均在庚○○位於
    台北縣板橋市○○路二九四號三樓住處，代己○○、戊○○交付各一萬元、二人
    共二萬元之賄款予李金永（原名丙○○）。丁○○、李金永（原名丙○○）於收
    受上述賄款後，果於不特定之營業大貨車司機載運廢土等廢棄物前往己○○、戊○○所經營之棄土場傾倒時，不予告發或僅部分告發或擇其情節較為輕微者予以
    輕罰，而對於違背職務之行為，自己○○、戊○○處，收受各三萬元共六萬元之
    賄賂。
二、乙○○係台北縣政府工務局水利課所屬河川巡防組之河川巡防員，負責台北縣轄
    內河川地違規案件之巡察、取締與處理等工作及抽水站、水門協同當地公所營運
    管理等之任務，就位於台北縣五股鄉淡水河洪水平原一級管制區內，違法傾倒廢
    土等廢棄物之行為，應予查報取締，為依法執行公務之人員。緣於八十七年八月
    二十三日凌晨某時，陳世文駕駛ＩＲ─二七九號牌營業大貨車，擬載運廢土前往
    吳立卿所經營位於台北縣五股鄉○○路九八巷前開管制區內之棄土場傾倒，適乙○○在該處站崗，陳世文經人通知上情隨即棄車逃逸，其國民
    則不及一併取走，而遭乙○○查扣，乙○○並以電話聯繫通知台北縣警察局蘆洲
    分局更寮派出所（以下簡稱更寮派出所）調派警力支援，吳立卿接獲通知趕往現
    場後，即向乙○○行求稱如能幫忙不要取締，並放行所查扣之上述營業大貨車，
    伊不會失禮數等語，經乙○○同意，完成期約，待更寮派出所警員周龍城據報抵
    達後，乙○○則告以司機已離去，其後由其處理即可等語，請周龍城警員先行離
    去，周龍城警員則詢問乙○○之姓名、服務單位及電話等資料，於返回派出所時
    記載於工作紀錄簿上，以究明責任，乙○○於周龍城離去後，果放行陳世文之營
    業大貨車駛離現場，未為任何處置。嗣於八十七年八月二十五日，在吳立卿所經
    營位於台北縣五股鄉○○路五七號之檳榔攤處，吳立卿交付三萬元之賄款予乙○○，其後乙○○並將查扣之陳世文國民
    ，乙○○於收受上述賄款後，果於不特定之營業大貨車司機載運廢土等廢棄物前
    往吳立卿所經營之棄土場傾倒時，不予告發取締，而對於違背職務之行為，自吳
    立卿處，收受三萬元之賄賂。吳立卿在以上行賄之犯行未經有偵查權限之檢警機
    關公務員發覺前，於八十八年四月九日前往法務部調查局台北縣調查站（以下簡
    稱台北縣調查站），向有偵查權限之台北縣調查站調查人員自首前開行賄犯行。
三、案經吳立卿自首暨法務部調查局臺北縣調查站移請及臺灣板橋地方法院檢察署檢
    察官自動檢舉偵查起訴。
     理  由
一、訊據被告庚○○、丁○○、李金永（原名丙○○）、己○○、戊○○、乙○○均
    否認前揭有關個人部分事實之犯行，被告庚○○辯稱略以我確實沒有做過這些收
    賄及違背職務上的事情。我們的證據就靠這告發單，請審酌我們確實沒有犯這些
    行為，自八十二年十月間擔任台北縣五股鄉公所清潔隊稽查員起，對於棄土業者
    均依法取締開立罰單，並無因而不開或少開罰單情形。楊碧松係因屢遭取締致心
    生不滿，而挾怨報復指訴其收受賄賂。並未自己○○、戊○○、楊碧松處收取賄
    款，僅曾因父親病危亟需周轉而向己○○、戊○○及劉文飛等人借款。於八十八
    年五月六日在調查局所為自白，係在疲勞訊問情形下，受調查員誆稱大家均稱其
    有收賄，只要承認即可返家等語，始按照調查員指示承認有收賄二十四萬元，所
    寫自白書係調查員拿不知何人事先寫好之自白書，囑照著寫。於偵訊時則因檢察
    官示意若承認收賄即可向法院請交保，亦非本於自由意識所為陳述。調查局在實
    施測謊前並未事先告知，亦未得到同意，且當時心理壓力極大，測謊結果不準確
    等，被告丁○○辯稱略以我沒有犯罪，我們告發必須要拍照到他們有傾倒廢土的
    行為，告發才會成立，只要有拍攝到，一定要開，他們沒有傾倒行為不能開十五
    條，只能開十二條，我抓到他什麼我就開什麼，我沒有收賄，自八十四年五月一
    日擔任台北縣五股鄉公所清潔隊稽查員起，對於棄土業者均依法取締開立罰單，
    並無因而不開或少開罰單之情形，更曾於八十六年三月一日下午二時五十分與蔣
    福渝、呂宗學、林承德在中山高速公路五股交流道取締棄土業者時，遭棄土業者
    駕駛車牌號碼ＡＫ－三六九號大卡車衝撞，倘確有向棄土業者收賄，豈會對棄土
    業者取締。雖與庚○○間有金錢往來，但純係私人借貸，並未自庚○○處收取賄
    款。於調查局之自白係調查員教其講的，另於偵訊之自白則係
    房人犯表示本件係小案子，只要在檢察官偵訊時承認即可交保，均非真實。所寫
    自白書係調查員邊唸囑其照著寫的。調查局測謊並未得到同意等語。被告李金永
    （原名丙○○）辯稱略以我沒有犯罪，自八十二年八月六日起任職清潔隊環保稽
    查員，於執行公務，均能清白自持，並嚴格稽查取締。曾於八十七年庚○○離職
    後，因庚○○所經營之合晟環保公司違反廢棄物清理法第十五條，而予以開單告
    發，故本件可能是庚○○挾怨報復，進而編纂不實之事而誣陷。於調查局接受訊
    問時，經歷數小時疲勞訊問，所寫自白書係在調查員吳志明之威脅、利誘下，按
    照吳志明所唸內容所抄出的自白書，並非其在自由意識下所寫，又未依法全程錄
    音、錄影，且與事實完全不符。共同被告丁○○、己○○於原審訊問時均陳明其
    並未收賄，縱被告己○○與庚○○間確有金錢往來或債務糾紛，亦與其無涉。共
    同被告丁○○、己○○、庚○○於調查局乃至偵訊時之自白均係受到威脅利誘，
    且無具體事證可資證實，實不得據以認定其有收賄之行為等。於第一次測謊時很
    緊張，所以後來又測第二次，且調查局未經同意即進行測謊等。被告己○○辯稱
    略以他們稽查車如果有發現傾倒廢土卡車的話，就攔下來，如果看到傾倒，就馬
    上拍照存證。如果今天我有行賄，他們不會這麼積極，一車開罰單四千五，我一
    萬到三萬開了一、二十張，十萬的開了兩張，我如果有行賄，就不會開這麼重。
    於八十五年底，因其有人有意在五股洪水平原區租地經營資源回收場，因而結識
    有地緣關係之環保稽查員即被告庚○○，見面數次後，偶於閒談中，其曾提及倘
    庚○○能介紹促成有人租地事，將以三萬元酬謝，後因租地細節未談成而作罷，
    未及幾天，庚○○以家有急用為由，在工地旁向其借款一萬元，又過數日，庚○○又以其父生病為由，庚○○跟我借了兩萬元，帶了太太、小孩來借錢，說他父
    親病重，這兩萬元卻變成賄款，曾因庚○○以其父病危家有急用為由向其借款，
    而先後借給庚○○一萬元及二萬元，並未向庚○○行賄。其後因向庚○○催討還
    款，致庚○○當場心生不悅、懷恨在心，此後凡見其有整地種植植物之鋪路用土
    或磚塊卡車出入，即開單取締，甚或查扣車輛移送法辦，顯見其應無行賄。共同
    被告丁○○、丙○○於調查局及偵查之自白及其等與被告庚○○所書寫自白書，
    均係出於威脅利誘之取供而得，不得採為共同被告犯罪之證據等。被告戊○○辯
    稱略以他們的自白書點到誰，這個人不一定要認罪，難道他點到我，我就要認罪
    嗎？我並未行賄被告庚○○，僅有一次因被告庚○○之父病重要趕回家，而曾借
    款予被告庚○○而已。本案共同被告庚○○、丙○○、丁○○之自白均非出自任
    意性，且與事實不符，不具證據能力。被告庚○○於法院審理時一再供稱並未向
    其收受賄賂，且其與被告丁○○並不相識，如何對其行賄。被告庚○○、丁○○
    、丙○○非但於八十六年一、二月間對其之棄土場繼續開單告發，更曾依廢棄物
    清理法第十二條、第十五條，處以最高罰鍰四萬五千元及三萬元，顯見並未對之
    行賄等語。被告乙○○辯稱略以我沒有收受吳立卿之三萬元，證人吳立卿於原審
    時即證稱其在調查局及偵查只能概括的說，實際上整件事均交由太太處理，至於
    太太如何處理並不清楚，吳立卿於調查站接受訊問時僅係推測其妻有交付賄款給
    乙○○，所言並無證據能力。證人陳世文所為有關吳立卿向其行賄證言係聽聞自
    吳立卿，並不能據以擔保吳立卿證言真實性。測謊鑑定之施測問卷內容有欠精準
    ，且與待證事實無關，其鑑定結果並不能作為判決之基礎。陳世文既尚未為傾到
    廢土之行為，則對該車未為任何取締、告發之處理並無任何違反職務之情事。曾
    多次率組員前往五股平原一級管制區巡查，未有放任棄土業者任意傾到廢土、垃
    圾之情事。吳立卿僅經營十七天即結束營業，果有行賄，當不致如此。除吳立卿
    於調查局及偵查中自白外，證人周龍城、陳世文及薛仁輝之證詞均不足為起訴書
    所列犯罪事實之積極證據等語。然查被告庚○○係自八十二年九月十日起任職台
    北縣五股鄉清潔隊環保稽查員，於八十六年四月一日離職，八十六年五月一日又
    進該所任職，至八十七年七月二十七日離職；被告丁○○係自八十四年五月一日
    起任職該鄉清潔隊環保稽查員，八十六年四月一日離職，八十七年一月一日又進
    該所任職，至八十八年六月五日離職；被告李金永（原名丙○○）則自八十二年
    八月六日起任職該鄉清潔隊環保稽查員，八十八年六月二十五日改調清運組服務
    等節，有台北縣五股鄉公所八十九年六月一日（八九）北縣五清字第九○八○號
    函一份在卷可稽，並據被告庚○○、丁○○、李金永（原名丙○○）於原審審理
    時陳明在卷，則被告庚○○、丁○○、李金永（原名丙○○）於前揭任職台北縣
    五股鄉清潔隊環保稽查員期間，均係任職台北縣五股鄉公所清潔隊之環保稽查員
    ，負責該鄉稽查取締違反廢棄物清理法之業務，就違規傾倒廢棄物或有污染路面
    應處罰鍰者，應予查報告發取締並予以處罰，為依法執行公務之人員無訛。被告
    乙○○於本案發生之時，係任職台北縣政府工務局水利課河川巡防組之河川巡防
    員，負責台北縣五股鄉淡水河洪水平原區一級管制區河川地違規案件之巡察、取
    締與處理及抽水站、水門協同當地公所營運管理等之任務，其就位於該管制區內
    ，違法傾倒廢土之行為，應予查報取締，其並係所屬組別之組長，為依法執行公
    務之人員乙節，業據其於調查站及偵審中均陳明在卷，並經證人林明輝於偵查中
    到庭證述上情不虛，則被告乙○○於任職台北縣政府工務局水利課河川巡防組之
    河川巡防員之時，為依法執行公務之人員無訛。又被告庚○○於八十八年五月六
    日在台北縣調查站、同日在檢察官偵查中稱其有於前揭事實欄一之（一）、（二
    ）、（三）（即起訴書附表一、二、四）所載之時地，分別收受共同被告己○○
    、戊○○、楊碧松之賄款，依序各九萬元、九萬元、六萬元，其收受被告楊碧松
    之賄款係透過被告劉文飛，另其有於前揭事實欄一之（四）（即起訴書附表三）
    所載之時地，分別收受被告己○○、戊○○之囑託以轉交賄款予被告李金永（原
    名丙○○）、丁○○各六萬元等語（見八十八年度偵字第一一五六六號偵查卷第
    十九頁至二二頁、第二五頁、第三一頁背面至第三六頁）。於八十八年八月五日
    在檢察官偵查中稱調查筆錄均實在，其簽名之前有看過筆錄，八十六年五月間，
    因其收受賄款內心非常不安，所以離職，八十六年七月間新任隊長要其歸隊，其
    本著贖罪心理，所開罰單也是重罰等語（見八十八年度偵字第一一五六六號偵查
    卷第一三五頁背面）；於八十八年六月一日、六月二日在檢察官偵查中所述均係
    實在，其確實有收賄，並有轉交賄款予被告李金永（原名丙○○）、丁○○，其
    收賄的部分共二十四萬元，轉交予李金永（原名丙○○）、丁○○之賄款各六萬
    元等語（見八十八年度偵字第一一五六六號偵查卷第一七二頁、一七三頁、一七
    八、一七九、一八一頁）。被告丁○○於八十八年五月六日在台北縣調查站、同
    日在檢察官偵查中稱大約於八十五年十二月中旬，被告庚○○有一日前往其所居
    要其等（指環保稽查員）取締他們的廢土場放水，劉、楊會給其等好處，其當時
    想還有其他廢土業者可以開單交差，就同意被告庚○○，之後被告己○○、戊○○每月均各出一萬元，共二萬元，由被告庚○○轉交予其共三個月，金額各共三
    萬元，第一次於八十五年底，在五股鄉流浪犬收容中心，第二次於八十六年一月
    中旬，在五股鄉臨時鄉公所「麗寶新圓山」大樓地下停車場環保稽查小組交接室
    旁，第三次是八十六年二月初，在蘆洲市鴨母港抽水站對面的檳榔攤，其收受賄
    款後，除非上級交差，其知道除其之外，被告庚○○、丙○○（即李金永）都與
    其一樣每月收取二萬元賄款，被告己○○、戊○○行賄各一萬元，被告丙○○（
    即李金永）也是被告庚○○轉交的，記得八十六年三月間，被告庚○○告訴其綽
    號鐵牛的「楊碧松」也要送錢給其及被告庚○○、丙○○（即李金永），但其於
    同年四月一日即離職，所以未收到任何好處，至於被告庚○○、丙○○（即李金
    永）二人有無收受賄款，其則不清楚等語（見八十八年度偵字第一一五六六號偵
    查卷第四、五頁及第十三至十五頁）；於八十八年五月二十一日在檢察官偵查中
    稱其於八十八年五月六日在檢察官偵查中所述均屬實在。被告庚○○曾三次拿錢
    共六萬元予其用以行賄，而這些錢是廢土業者轉送的，另其曾聽被告庚○○說被
    告乙○○有向廢土業者索賄，至於數額多少，其則不清楚等語（見八十八年度偵
    字第一一五六六號偵查卷第一五八至一五九頁）。被告李金永（原名丙○○）於
    八十八年五月六日在台北縣調查站稱有自八十五年底起至八十六年初止，經由被
    告庚○○之手，收受被告己○○及「紅猴」戊○○之賄款共計六萬元，庚○○轉
    交己○○、戊○○之賄款時，只口頭上表示，其他稽查同仁也都有拿，用意係鼓
    勵其收下賄款，其如未收賄，將會依法取締、告發，並通知警方前往處理查扣違
    規車輛，不過其放水之情形並不嚴重，僅因與被告庚○○執勤又收受賄款，不得
    不睜一隻眼、閉一隻眼等語（見八十八年度偵字第一一五六六號偵查卷第三六至
    三四頁）；於八十八年五月六日在檢察官偵查中稱調查筆錄實在，其有看過再簽
    名，其有自被告己○○及戊○○處，各收取三個月，共六萬元之賄款，己○○、
    戊○○係三個月各交付三萬元，己○○、戊○○棄土場所給的錢，其於收取賄款
    後，仍有開罰單，只是少開一點，被告丁○○亦有收取賄款，金額與其無異，均
    為六萬元，款項似由被告庚○○轉交，其等雖有放水，然因係不定時巡邏，其等
    不在現場時，業者即會進場傾倒等語（見八十八年度偵字第一一五六六號偵查卷
    第五十至五三頁）。被告己○○於八十八年五月十一日在台北縣調查站及同日偵
    查中稱被告庚○○曾以家中有急用為由，向其借款三萬元，其即在大豪品預拌場
    旁交付現金三萬元予被告庚○○，而這筆款項，被告庚○○其後並未返還，另其
    因係正當整地，而遭被告庚○○取締，故曾請被告庚○○前往北投吃花酒，請伊
    高抬貴手等語（見八十八年度偵字第一一五六六號偵查卷第一三六至一五五頁）
    。證人楊碧松於八十八年四月二十九日在台北縣調查站稱其有於八十六年六月間
    透過劉文飛行賄庚○○，因其與陳桂枝在五股鄉○○段更寮小段四一六號土地經
    營棄土場時，五股鄉公所清潔隊稽查小組人員被告庚○○有前往其所經營之棄土
    場站崗，取締進場傾倒廢土之卡車，使其生意大受影響，故透過劉文飛行賄，每
    月支付被告庚○○三萬至五萬元，嗣後被告謝與勇則不再前往其所經營之棄土場
    站崗，但每日仍會開立一些罰單以證明伊並未收賄或包庇等（見八十八年度偵字
    第一○二四七號卷第五十五頁），於八十八年五月三日在台北縣調查站稱被告庚○○等五股鄉公所清潔隊稽查人員，當時是在五股鄉○○路及新五路一九二巷交
    叉處之大豪品預拌場附近站崗，因八十六年二、三月間，劉文飛常載運級配土至
    其所經營棄土場旁之顏真吉子創企業或其所經營之棄土場而認識，後來其詢問劉
    文飛是否認識被告庚○○，並委請劉文飛去和庚○○商談，表示願與隔壁的己○○、戊○○之棄土場一樣定期交付賄款予庚○○，希望庚○○放水，劉文飛也答
    應幫忙關說，不久劉文飛回來稱庚○○一個人不敢做主，因為五股鄉公所清潔隊
    稽查人員分為三組輪流站崗，庚○○要問其他二組丙○○（即李金永）、丁○○
    看同不同意放水，後來劉文飛又代其去問，庚○○有說伊已跟丙○○（即李金永
    ）、丁○○談過，同意放水開放部時段供載運棄土卡車進入其所經營之棄土場，
    但其要支付三組，每期一星期每組各六萬元，共十八萬元給三組稽查人員，其有
    經由陳桂枝同意，第一期賄款是由陳桂枝先行墊付，其總共請劉文飛代轉三次，
    每期六萬元之賄款給庚○○，再請庚○○轉送給其他二組，至於庚○○有無轉送
    給丙○○（即李金永）、丁○○，因都是劉文飛在處理，其則不清楚，其送賄款
    後，三組稽查人員雖仍有站崗，但會放水開放時段讓載運棄土卡車進入，其經營
    之棄土場又可營業，後來其交付三期賄款後，因台北縣環保局至五股洪水平原取
    締非法棄土場，故其就暫停營業以避風頭等（見八十八年度偵字第一○二四七號
    卷第三十六頁），證人劉文飛於八十八年四月三十日在台北縣調查站稱楊碧松曾
    為免被告庚○○等五股鄉公所清潔隊人員取締，而請其代為轉送賄款給庚○○，
    以避免伊（楊碧松）所經營之棄土場被取締，其受楊碧松請託，基於好意而向庚○○表示楊碧松請其轉告，希望放行讓載運棄土的卡車進場，楊碧松願如隔壁之
    被告己○○、戊○○一樣，定期支付賄款給庚○○，庚○○則表示該稽查小組分
    為三組輪流站崗，伊不敢一個人做主，要問其他二組即被告丙○○（即李金永）
    、丁○○看同不同意放水，後來庚○○有說他已跟丙○○（即李金永）、丁○○
    談過，可以放行載運棄土卡車進入楊碧松之棄土場，但楊碧松要支付三組，每期
    一星期每組各六萬元，共十八萬元給三組稽查人員，其負責轉送給庚○○部分，
    丙○○（即李金永）、丁○○部分則由楊碧松自己轉送，其共代送三期共五十四
    萬元，庚○○在未收到楊碧松賄款時，站崗地點全程不讓任何一輛棄土車進入，
    使楊碧松根本無法營運，但其轉送賄款後，三組稽查人員雖仍有站崗，但會放水
    開放時段讓載運棄土卡車進入，楊碧松之棄土場又可營業等（見八十七年度偵字
    第一○七七七號卷第七頁），於八十八年四月三十日在偵查中稱楊碧松有透過其
    去行賄被告庚○○，經過情形大致如在調查站所述，但行賄之金額可能調查員聽
    錯，其確定一星期為一期，交六萬元給庚○○，庚○○如何分，其不清楚，其不
    確定共代為行賄幾次，因為其只負責轉送，其在調查站是說一期收六萬元，共轉
    交三星期也就是三期共十八萬元，其是在五股路邊或高速公路涵洞或其車上交錢
    給庚○○，楊碧松有向其說另外二組是他自己送，其只幫他代轉庚○○部分等（
    見八十七年度偵字第一○七七七號卷第三十一頁），從上被告庚○○、丁○○、
    李金永（原名丙○○）、證人楊碧松、劉文飛於台北縣調查站及偵查中之上揭供
    詞對照以觀，雖被告庚○○、丁○○、李金永（原名丙○○）對於收賄及證人楊
    碧松、劉文飛對於交付賄款所供略有出入，過程細節雖非鉅細靡遺，然其等於調
    查站及偵查中對於事實一之（一）至（四）之部分各該所列其等分別收受或交付
    上開賄款之時間、地點或實際金額，距案發時間固已有一段時間，惟被告庚○○
    、丁○○、李金永（原名丙○○）對於確有收受賄款及證人楊碧松、劉文飛對於
    確有交付賄款予庚○○、丁○○、李金永（原名丙○○）賄款部分之供述，互核
    仍屬一致，此外，復有被告庚○○、丁○○、李金永（原名丙○○）之自白書各
    一份附於偵查卷可參（見八十八年度偵字第一一五六六號卷第十頁、二七頁、第
    四五至四六頁），徵諸被告庚○○、丁○○、李金永（原名丙○○）之自白書內
    容，與其等於調查站或偵查中之自白，尚屬相合，而觀之被告丁○○之自白書內
    容，除自述收賄之犯行外，對於被告庚○○、李金永（原名丙○○）收賄之行為
    則並未著墨過多，其等自白書之內容且係長短不一、重點不同，是被告庚○○、
    李金永（原名丙○○）稱其等之自白書，乃調查員囑其等按被告丁○○之自白書
    所寫，即無可採，其等於台北縣調查站及偵查中所述，尚非不可採信。再被告庚○○於八十八年六月一日、六月二日在檢察官偵查中已委任律師劉添錫到場，其
    仍稱其於八十八年五月六日在台北縣調查站、同日在檢察官偵查中所述均係實在
    ，其確實有收賄，並有轉交賄款予被告李金永（原名丙○○）、丁○○，其收賄
    的部分共二十四萬元，轉交予李金永（原名丙○○）、丁○○之賄款各六萬元等
    語（見八十八年度偵字第一一五六六號卷第一七二頁、一七三頁、第一七八、一
    七九、一八一頁）；被告丁○○於八十八年五月二十一日在檢察官偵查中亦已委
    任律師謝新平到場，其仍稱其於八十八年五月六日在檢察官偵查中所述均屬實在
    ，被告庚○○曾三次拿錢共六萬元予其用以行賄，而這些錢是廢土業者轉送的，
    另其曾聽被告庚○○說被告乙○○有向廢土業者索賄，而且己○○、簡慶輝也說
    過他們會給被告乙○○賄款，至於數額多少，其則不清楚等語，有該次偵查中之
    訊問筆錄附卷足憑（見八十八年度偵字第一一五六六號卷第一五八頁至第一五九
    頁），是在調查站調查之過程中，倘調查員確有以不法之方式致影響被告庚○○
    、丁○○自白之任意性，其等選任之辯護人豈有未基於維護被告二人權益之立場
    而表示反對之理，而觀諸全卷，偵查中於辯護人到場之情形下，則並無此等發言
    紀錄；且被告庚○○、丁○○均係公務員，無論其等之職務層級高低與否，惟其
    等於該時均已任公務員多時，智識程度非低，對於涉犯貪污罪責影響其等公職生
    涯之嚴重性，尚難認為不知，苟於調查站應訊時有遭威脅等意識不自主之對待，
    何以於偵查中已委任律師在場之時，仍未見其等提出此一主張或抗辯；又羈押被
    告與否並非調查員之職權，被告等為智慮健全之成年人當知之明確，是縱調查員
    有對於被告等所涉之案情有所分析，但並不影響其等自白之任意性，由此益見被
    告庚○○、丁○○於調查站及偵查中之自白，應係出於自由意識下所為。又原審
    八十九年十二月十八日就所調取被告李金永（原名丙○○）於八十八年五月六日
    ，在台北縣調查站訊問過程所錄製之錄影帶二捲進行勘驗，並於九十年二月八日
    當庭播放之結果，雖該等錄影帶因背景聲音吵雜，致無法完全清晰聽聞所言內容
    ，但於錄影帶標示時間「十五時二十七分二十秒」之時，被告李金永（原名丙○○）書寫文件，「十五時三十二分二十七秒」一調查員進入，「十五時三十二分
    四十四秒」另一調查員進入，「十五時三十五分三十五秒」李金永（原名丙○○
    ）寫好文件第一頁，由調查員過目，「十五時三十六分二十七秒」之時，調查員
    係向被告李金永（原名丙○○）說明自白之定義，「十五時四十分二十秒」之時
    ，李金永（原名丙○○）有向調查員提及其收受六萬元，分三次，一次各二萬元
    等語，「十五時四十二分十秒」之時，被告李金永（原名丙○○）則稱一次二萬
    元，共拿三次（指收賄之次數、金額），「十五時五十九分三十五秒」之時，調
    查員問被告李金永（原名丙○○）自己拿六萬元，別人（庚○○）拿多少，被告
    李金永（原名丙○○）稱六萬元係自己拿，別人（庚○○）拿多少不知道，「十
    六時零分十二秒」之時，被告李金永（原名丙○○）稱三個月拿六萬元，只做錯
    這次，這次因大家都是同事要配合，否則以後沒人互相配合去抓（取締），有勘
    驗筆錄一份附卷可按，而觀諸被告李金永（原名丙○○）於調查站接受調查其間
    之過程固屬冗長，且有多名調查員進出其內，然其陳述有關收賄之內容，如稱：
    「三個月拿六萬元，只做錯這一次，這次是因大家都是同事要配合，否則以後沒
    人互相配合去抓（取締）」等語，顯非經由誘導或脅迫之方式所致，並與其所書
    具自白書之內容，互核一致，足見被告李金永（原名丙○○）於調查站之自白，
    尚可採信，此外，並無其他積極之事證足資證明調查員有對被告庚○○、丁○○
    、李金永（原名丙○○）為非法取供之情事，是其等三人於調查站之供詞，自得
    採作本案之證據。而被告庚○○於原審八十九年六月八日調查時陳稱其有於八十
    五年十二月間，在造紙廠旁向被告己○○拿一萬元，翌日被告己○○復在大豪品
    預拌場交付其二萬元，該等款項係借款而非賄款；再於八十五年、八十六年初，
    在大阪城加油站，其有自被告戊○○處收受三萬元之款項，此筆款項亦係借款，
    而非賄款；又於八十六年一、二月間，其有向劉文飛借款六萬元等語（見原審卷
    一第一二八頁），由其所述，被告庚○○確有分別自被告己○○、戊○○、證人
    楊碧松（由劉文飛轉送）處收受款項，僅其辯稱所收受之款項係借款而非賄款而
    已。然查被告庚○○既亦自承與被告己○○、戊○○、證人楊碧松之前並不相識
    ，則被告庚○○身為五股鄉公所清潔隊之環保稽查員，對於在該鄉長期經營非法
    棄土場之業者即被告己○○、戊○○、證人楊碧松等人，當有所知悉，或曾已就
    業者之違規行為加以告發取締，為求避嫌，顯應避免與之有私人借貸關係，始屬
    當然，惟被告庚○○不圖此舉，猶向其等棄土業者借用款項，此與常情已相悖違
    ，況被告庚○○並稱被告己○○、戊○○或係因自其同事處聽聞其家中需款急用
    ，始主動向其聯絡表示要出借款項，劉文飛則係於偶遇之時，主動向其表示適領
    有現金而出借款項云云（見原審卷一第一二九頁），是衡諸被告庚○○之職務與
    被告己○○、戊○○、證人楊碧松其間之關聯，與其等原本素不相識之情節，倘
    非意在收賄及行賄，自無金錢往來之必要，益徵被告己○○、戊○○有如事實一
    之（一）、（二）所載行賄被告庚○○之行為至明。又證人劉文飛於原審八十九
    年五月十六日調查時陳稱「（楊碧松是否有拿一包報紙包住的東西要你交給人庚○○？）有，但當時我不知道裡面包的是何東西，是後來才知道的，（問：何時
    ？）八十六年過年後一次在活動中心，一次在堤防旁，（問：楊碧松有要你轉告
    庚○○，要謝不要開罰單？）有」等（見原審卷一第九十六頁），證人楊碧松於
    原審八十九年六月二十七日調查時陳稱當時有託劉文飛跟庚○○說是否能放水，
    要劉文飛請庚○○吃飯，劉文飛回來後說有談成，但後來仍然被扣車，其有拿過
    二、三萬元給庚○○，只有一次等（見原審卷一第二○六頁），雖證人楊碧松翻
    異其詞，自承僅行賄一次云云，證人劉文飛於原審亦稱僅代楊碧松請被告庚○○
    吃飯，並未行賄云云，然證人劉文飛於調查站、偵查中及原審八十九年五月十六
    日調查時均陳述明確，證人楊碧松亦供承確有行賄之情，證人巫瑞祥於八十八年
    五月六日在台北縣調查站亦證稱八十七年六、七月間，「鐵牛」楊碧松趁他們開
    罰單之際，有前去播放一捲錄音帶，內容是楊碧松與劉文飛的對話，有關楊碧松
    請託劉文飛送賄款給庚○○的談話，但他不予理會，他在開罰單時，曾聽過對方
    說已經跟「勇仔」（即庚○○）談好了的話等，其於九十年三月五日在原審調查
    時並稱於調查站所述均屬實等（見八十八年度偵字第一一五六六號卷第八七頁至
    第九○頁、原審卷二第二四七頁），足見被告庚○○有前揭事實一之（三）之行
    為。再被告丁○○於原審八十九年六月八日調查時陳稱其有向被告庚○○拿取款
    項，惟此係其向被告庚○○借款，而非庚○○轉交之賄款云云（見原審卷一第一
    四○頁），然參以被告庚○○其前各該所述之情節，家中生計均賴其一人維持，
    該時其父之身體狀況不佳，所需醫療費用非少，其資力顯屬窘迫，其自稱尚須向
    他借款，則縱僅係小額出借款項，亦屬艱難，是其自無經濟能力再行出借款項予
    被告丁○○，又被告丁○○於調查站及偵查中均自承有自被告己○○、戊○○處
    收受賄款之情不虛，其並稱知悉被告庚○○、李金永（原名丙○○）亦有收賄等
    語（見八十八年度偵字第一一五六六號卷第四、五頁、第十三至十五頁、第一五
    八至一五九頁）；被告庚○○於調查站及檢察官偵查中則迭稱其確實有收賄，並
    有轉交賄款予被告李金永（原名丙○○）、丁○○，其收賄的部分共二十四萬元
    ，轉交予李金永（原名丙○○）、丁○○之賄款各六萬元等情甚明（見八十八年
    度偵字第一一五六六號卷第十九頁至二二頁、第二五頁、第三一頁背面至三六頁
    、第一三五頁背面、第一七二頁、第一七三頁、第一七八頁、第一七九頁、第一
    八一頁），被告李金永（原名丙○○）於調查站及偵查初訊時亦供承其有自八十
    五年底起至八十六年初止，經由被告庚○○之手，收受被告己○○及「紅猴」戊○○之賄款共計六萬元，其收取賄款後，仍有開罰單，只是開少一點等語（見八
    十八年度偵字第一一五六六號卷第三六至三四頁、第五十至五三頁），再被告庚○○、丁○○、李金永（原名丙○○）均有同事之誼，其等三人於調查站或偵查
    中除自承有收賄之犯行外，並均指稱另二人有收賄之行為，所述有關其等三人收
    賄之次數、數額及情節，亦均互核相符，則其等顯無何怨隙且無任何仇恨，衡情
    自無於承認自己收賄犯行外，另予誣指其他二人收受賄賂之必要，顯見被告己○○、戊○○確有如事實一之（四）所載，經由被告庚○○行賄被告丁○○、李金
    永（原名丙○○）之行為不虛。再本案台北縣五股鄉洪水平原一級管制區係經主
    管機關事後設置堤防，堤防內即為水道以利排水之用，是主管機關事後設置堤防
    即表示將上開五股鄉洪水平原一級管制區內之土地排水功能縮限至堤防內之水道
    ，而堤防外之土地，既然已不供排水之，自無水利法第九十三條之適用，然水利
    法第九十五條則規定：「違反本法或主管機關依本法所發命令規定作為或不作為
    之義務者，主管機關得強制其履行義務，或停止其依法應享權利之一部或全部，
    並得處六千元以上三萬元以下之罰鍰」，從而本件前述被告己○○、戊○○及證
    人楊碧松所經營之棄土場之地點，均位於淡水河洪水平原一級管制區內，於該等
    土地傾倒廢土等廢棄物之行為，顯已違反淡水河洪水平原管制辦法第四條規定，
    自應爰依水利法第六十五條及第九十五條之規定予以處罰。另按經濟部針對台北
    縣五股鄉淡水河洪水平原一級管制區或就全省洪水平原管制區，依水利法相關規
    定發布有關水利管理命令有淡水河洪水平原管制辦法及淡水河洪水平原一級管制
    區內設立工廠核准準則；再依八十八年六月三十日經（八八）水字第八八四六一
    六一八號令公布之淡水河洪水平原管制辦法第一條規定：為減輕淡水河洪水災害
    起見，特依水利法第六十五條及八十二條之規定訂定本辦法。第二條：洪水平原
    管制之目的，在於排除泛區內之積水，劃定發展限制範圍，以減輕災害。其管制
    程度分為一級管制區及二級管制區二等，管制範圍及位置根據實際地形勘測，水
    工試驗結果及經濟部水利處一千二百分之一地籍圖標定之範圍為準。第三條：一
    級管制區包括堤防預定地、疏洪道用地及天然洩洪區。第四條：一級管制區應嚴
    格限制建築，除不得建造永久性建造物或種植多年生植物或設置足以妨礙水流之
    建造物外，並禁止變更地形或地目，從而堆置廢土自與上開管制辦法之文義不合
    。再證人吳立卿於前揭事實二之時地向被告乙○○行求並交付賄賂及被告乙○○
    收受賂之犯罪事實，業據證人吳立卿於八十八年四月九日、同年月十五日在台北
    縣調查站與同年四月十三日在偵查中稱其於八十七年八、九月間起至同年十月間
    止，向林美雲承租五股洪水平原管制區土地從事傾倒廢土，有一日（應係八十七
    年八月二十三日）水利課河川巡防員即被告乙○○前往其所經營之棄土場執行取
    締工作，因其不在現場，司機（即證人陳世文）一聽說有人取締就跑了，之後被
    告乙○○通知更寮派出所警員會同取締，其聽到消息後就到棄土場現場，被告乙○○則當場向其表示伊已通知派出所，其即向乙○○說等一下請伊向警員說司機
    已經跑掉就好，其則與乙○○約定時間二天，請乙○○前往其所經營位於五股鄉
    ○○路五七號之檳榔攤，過二天乙○○果依約前往其所經營之檳榔攤，其則準備
    三萬元裝在白色信封袋拿給乙○○，當時檳榔攤只有其與其妻，因為五股垃圾山
    不是一天形成，同業間早知行情價是三萬元，其拿三萬元給乙○○後，乙○○就
    沒有再開罰單等語（見八十八年度偵字第一四六二○號卷第六頁、第十三頁、第
    二十一頁），於原審八十九年八月十五日調查時稱當日（即八十七年八月二十三
    日）司機陳世文係經由無線電向其回報，其趕往現場，發現乙○○與其組員在現
    場等候，其向乙○○表示先行個方便，過一、二日其再與乙○○聯絡，因其前往
    現場二、三分鐘後，更寮派出所之警備車亦已到達，所以乙○○也不方便說什麼
    ，當時被查扣之車輛還在現場乙○○則要警員先回去，稱他會自己處理，一、二
    日後，其聯絡乙○○前往拿錢，因大家都有默契，所以交錢給乙○○時並未說明
    ，陳世文之證件係於事後十餘日，由乙○○親自送到其檳榔攤，其行賄後，巡防
    員仍有繼續開單，因棄土場之面積很廣，還是會開單，但十分少數，其期約行賄
    時，並無其他乙○○之組員在場，其他組員亦未聽到，其係針對乙○○談好的等
    語（見原審卷二第四十二頁）。證人陳世文於八十八年五月十一日在台北縣調查
    站及八十九年八月二十九日在原審調查時稱八十七年八月二十三日，其有開載運
    廢土之卡車前往被告吳立卿的棄土場擬傾倒廢土，後來有三個人騎機車前來，其
    車上機子有人向其聯絡，要其棄車，當天還沒傾倒好廢土，車也沒有鎖，被告乙○○就到其車上拿證件，後來其看見被告乙○○在巷口等拿錢，嗣被告吳立卿有
    跟其稱事情已經以三萬元解決了，當天沒有取回證件是之後才取回證件，但車子
    也因此可以出去，繼續營業，否則乙○○他們站在巷口無法出車，其沒有親眼看
    見吳立卿將錢交付乙○○，其係聽吳立卿說的等語（見八十八年度偵字第一一五
    六六號卷第一二二頁背面、第一二三頁至第一二五頁及原審卷二第五十五頁）。
    證人陳諸訓於八十八年五月二十八日在台北縣調查站稱約在八十七年八月二十三
    日事情發生後第二天，陳世文有向其稱伊（陳世文）之
    來透過吳立卿向被告乙○○要回來，棄土場是吳立卿開設的，所以棄土車司機在
    那邊倒土有事，吳立卿要負責處理等語（見八十八年度偵字第一四六二○號卷第
    六十頁）。證人即更寮派出所警員周龍城於八十八年十二月十五日檢察官偵訊時
    及原審八十九年八月八日調查時稱八十七年八月二十三日其接報前往現場時，有
    一人攔下他的車，經其詢問後才知道係被告乙○○，而通常都是有傾倒廢土之情
    況下，巡防員始會請求支援，其有詢問乙○○，司機沒有傾倒廢土，要如何處理
    ，乙○○告訴他司機已經跑掉了，乙○○自己會處理，後來乙○○如何處理，其
    則不清楚，故其僅抄寫司機之證件即離去等語（見八十八年度偵字第一一五六六
    號卷第三二二、三二三頁、原審卷二第二十六頁）。而證人周龍城於當日返回派
    出所後所記之工作紀錄，其上並記載「ＩＲ─二七九號涉嫌欲傾倒廢土時，司機
    不詳，棄車逃逸，該大營（業大）貨（車）當時尚未傾倒，車上有證件陳世文，
    由水利局處理一切照相，告發、函送事宜，水利局專員乙○○，ＴＥＬ：．．．
    」等，有該工作紀錄簿附卷可證（見八十八年度偵字第一一五六六號卷第二八三
    頁），被告乙○○於電話聯繫通知更寮派出所之警員配合前往現場處理之後，竟
    告以其後程序由其自行處理即可，惟仍查扣陳世文之國民
    未開單舉發，且未為公務上之登載，此據被告乙○○於調查站及偵查中自承在案
    （見八十八年度偵字第一一五六六號卷第一一一頁至第一一六頁、二六七頁、第
    二六八頁），顯與河川巡防員處理之程序及常理有違，其身為所屬河川巡防組別
    之組長，足見被告乙○○無意依正常程序處理，其欲以此促使吳立卿行求賄賂而
    圖謀賄款至明。再證人吳立卿所經營位於台北縣五股鄉○○路九八巷之棄土場，
    係位於五股洪水平原一級管制區；而五股洪水平原一級管制區，係依據水利法第
    六十五條及淡水河洪水平原管制辦法之規定予以劃定，而經台北縣政府函請行政
    院就淡水河洪水平原區管制辦法第三條之「一級管制區」，可否視為水利法所稱
    之洪水區釋示，嗣經行政院經濟部函覆之結果，認洪水平原區之制定，係依據水
    利法第六十五條規定辦理，該條立法意旨為對洪水氾濫所及之土地，主管機關為
    減輕洪水災害，而予以分區限制其使用範圍，並訂定管制辦法規範之，此與水利
    法第八十三條所指之尋常洪水位行水區之土地不同，且亦有別於同法第七十八條
    所稱之水道行水區，對於違反洪水平原管制辦法，自應援引水利法第九十五條規
    定處置，此有經濟部八十二年四月七日經（八二）水第○○九三五七號函附於偵
    查卷可參（見八十八年度偵字第一一五六六號卷第二○四頁）；而水利法第九十
    五條係規定：「違反本法或主管機關依本法所發命令規定規定作為或不作為之義
    務者，主管機關得強制其履行義務，或停止其依法應享權利之一部或全部，並得
    處六千元以上三萬元以下罰鍰」。又依臺灣省河川管理規則第三條規定：「本規
    則所稱主管機關，在省為臺灣省政府；在縣（市）政府為縣（市）政府。本規則
    所稱管理機關，在省為臺灣省政府水利處；在縣（市）政府為縣（市）政府。並
    得請有關鄉（鎮、市、區）公所辦理轄區河川管理事項」，同規則第十五條第二
    項第七款亦規定：「為保護河防安全，禁止下列事項：七、在河川區域內堆置砂
    石或傾倒廢土、廢棄物者」；水利法第九十五條規定：「違反本法或主管機關依
    本法所發命令規定規定作為或不作為之義務者，主管機關得強制其履行義務，或
    停止其依法應享權利之一部或全部，並得處六千元以上三萬元以下罰鍰」，是被
    告吳立卿所經營之棄土場，既位於淡水河洪水平原一級管制區內，於該處非法傾
    倒廢土等廢棄物之行為，實已違反淡水河洪水平原管制辦法第四條規定，而應援
    依水利法第六十五條及第九十五條之規定予以處罰，此觀諸其後經濟部以八十八
    年六月三十日經（八八）水字第八八四六一六一八號令公布之淡水河洪水平原管
    制辦法第一條規定：「為減輕淡水河洪水災害起見，特依水利法第六十五條及八
    十二條之規定訂定本辦法。第二條：洪水平原管制之目的，在於排除泛區內之積
    水，劃定發展限制範圍，以減輕災害。其管制程度分為一級管制區及二級管制區
    二等，管制範圍及位置根據實際地形勘測，水工試驗結果及經濟部水利處一千二
    百分之一地籍圖標定之範圍為準。第三條：一級管制區包括堤防預定地、疏洪道
    用地及天然洩洪區。第四條：一級管制區應嚴格限制建築，除不得建造永久性建
    造物或種植多年生植物或設置足以妨礙水流之建造物外，並禁止變更地形或地目
    」之內容，益見傾倒廢土等廢棄物之行為，自與上開管制辦法之文義不合。是被
    告乙○○於八十七年八月二十三日，因陳世文駕駛營業大貨車擬載運廢土前往被
    告吳立卿所經營位於前開管制區內之棄土場傾倒，於尚未傾倒之際，因經其察覺
    ，隨即棄車逃逸，其即查扣陳世文之國民
    派出所調派警力支援，待吳立卿接獲通知趕往現場後，雖吳立卿知悉陳世文所為
    尚未達遭開單告發之程度，然因乙○○在其經營之棄土場站崗，為使其後之營業
    大貨車得以順利進入傾倒廢土，乃向乙○○行求，乙○○則予以同意，其後吳立
    卿交付賄款三萬元，乙○○於收受上述賄款後，果於不特定之營業大貨車司機載
    運廢土等廢棄物，前往吳立卿所經營之棄土場傾倒時，不予告發取締，是被告乙○○就陳世文尚未傾倒棄土之行為，雖本無取締、告發及查扣車輛之權責，其未
    予取締、告發及查扣車輛，即無何違背職務之情事，然吳立卿因此而與被告乙○○行求交付賄賂，被告乙○○則藉此與吳立卿期約交付賄賂，乙○○其後並果於
    不特定之營業大貨車司機載運廢土前往吳立卿所經營之棄土場傾倒時，不予告發
    取締，被告乙○○自屬對於違背職務之行為，自吳立卿處，收受三萬元之賄賂，
    至為明確，又被告庚○○、丁○○、李金永（原名丙○○）三人經法務部調查局
    測謊結果認：「丙○○稱：１棄土場業者未曾贈與其金錢，２庚○○未曾轉贈其
    金錢，３其未拿庚○○所贈之金錢，經測試呈情緒波動之反應，應係說謊；丁○○稱：１棄土場業者未曾贈與其金錢，２庚○○未曾轉贈其金錢，３其未拿庚○○所贈之金錢，經測試呈情緒波定之反應，應係說謊；庚○○稱：１劉文飛未曾
    贈其金錢，２其未曾將金錢轉送丙○○、丁○○，經測試呈情緒波動之反應，應
    係說謊」等語，此有法務部調查局八十八年五月七日（八八）陸（三）字第八八
    一三○七四七號鑑定通知書一紙附於偵查卷可參（見八十八年度偵字第一一五六
    六號卷第一九八頁），被告乙○○經法務部調查局測謊結果認：「乙○○稱１棄
    土場業者未曾贈與其金錢，２吳立卿未曾贈其金錢，３「鐵牛」未曾贈其金錢，
    ４其未收到棄土業者所贈之金錢，經測試呈情緒波動之反應，應係說謊」等語，
    此有上述法務部調查局八十八年五月七日（八八）陸（三）字第八八一三○七四
    七號鑑定通知書一紙附於偵查卷可參（見八十八年度偵字第一一五六六號卷第一
    九八頁），雖被告庚○○、丁○○、李金永（原名丙○○）、乙○○均稱於進行
    測謊前，並未事先徵得其等同意云云，然查被告庚○○、丁○○、李金永（原名
    丙○○）、乙○○等均經其同意，始進行測試，且測謊之要件為身心正常者，若
    受測者受測當時生理不適，雖未持有合格醫院診斷證明或藥物者，測謊人員必依
    測謊作業規定免除其測試，即使測試進行中受測者亦可隨時中止測試，故合於測
    謊結果者，身心狀況必然合於測謊條件等，有法務部調查局九十二年十月二十二
    日調科參字第○九二○○三七二七九○號函及被告庚○○、丁○○、李金永（原
    名丙○○）、乙○○等四人分別簽名之測謊同意書在卷可稽，被告李李金永（原
    名丙○○）於調查站時確已同意進行測謊，此有調查筆錄一份可資為憑（見八十
    八年度偵字第一一五六六號卷第四三頁背面），被告庚○○於偵查中並對測謊之
    結果，表示「無意見」等語（見八十八年度偵字第一一五六六號卷第一七二頁）
    ，是被告庚○○、丁○○、李金永（原名丙○○）、乙○○等四人所述未事先徵
    得其等同意而測謊，自無可採，被告庚○○、丁○○、李金永（原名丙○○）、
    乙○○就上揭之問題經測試呈情緒波動之反應，再觀之前揭之事證，被告庚○○
    、丁○○、李金永（原名丙○○）、乙○○等四人有收賄之犯行，堪以認定。至
    台北縣五股鄉公所八十九年七月三日（八九）北縣五清字第一○三九五號函所檢
    附該所清潔隊稽查組自八十五年十二月起至八十六年三月止之服勤簽到簿（見原
    審卷一第一八六頁）及該公所八十九年十二月二十九日（八九）北縣五清字第二
    二四八一號函所檢附被告丙○○所屬組別自八十五年十一月起至八十六年三月止
    所開具之告發單四十七份等件（見原審卷二第一○八頁），固足證明被告庚○○
    、丁○○、李金永（原名丙○○）仍有於上開期間開單取締告發之情事，然被告
    庚○○、丁○○、李金永（原名丙○○）於收受上述賄款後，係於不特定之營業
    大貨車司機載運廢土等廢棄物前往己○○、戊○○、楊碧松所經營之棄土場傾倒
    時，不予告發或予以部分告發或擇其情節較為輕微者予以輕罰，仍屬違背職務之
    行為，收受賄賂，是其等既非對於前往被告己○○、戊○○證人楊碧松所經營之
    棄土場，違規傾倒棄土之不特定大卡車司機，全數不予告發、取締，縱其等於上
    開期間仍有執勤開單告發部分違規之行為，仍無礙其等收賄犯行之成立，故前開
    函件尚不足為其等未收受賄款之有利證明，是不足為被告庚○○、丁○○、李金
    永（原名丙○○）有利之認定。被告庚○○、丁○○、李金永（原名丙○○）、
    己○○、戊○○、乙○○前揭之所辯，無非卸責之詞，不足採信，本件事證明確
    ，被告六人之犯行均堪認定。
二、核被告庚○○、丁○○、李金永（原名丙○○）收受賄賂，其後果於不特定之營
    業大貨車司機載運廢土等廢棄物前往行賄者之棄土場傾倒時，不予告發或僅部分
    告發或擇其情節較為輕微者予以輕罰，因而違背其等稽查告發取締違反廢棄物清
    理法職務之犯行，所為均係貪污治罪條例第四條第一項第五款之違背職務收受賄
    賂罪；核被告乙○○收受賄賂，其後果於不特定之營業大貨車司機載運廢土等廢
    棄物前往行賄之吳立卿所經營之棄土場傾倒時，不予全部告發或擇其情節較為輕
    微者予以輕罰，因而違背其有關河川地違規案件之巡察、取締及處理等職務之犯
    行，所為亦係犯貪污治罪條例第四條第一項第五款違背職務收受賄賂罪，又貪污
    治罪條例之犯罪主體，依該條例第二條、第三條規定，係以依據法令從事公務之
    人員、受公務機關委託承辦公務之人，及與上開人員共犯本條例之罪者為處罰對
    象，從而貪污治罪條例第十一條第一項所規定之關於違背職務行為行賄罪，係指
    同條例第二條、第三條所規定之人，向具有該條例第二條所規定身分之人關於違
    背職務行為行賄而言，至於同條例第十一條第三項另規定不具第二條人員之身分
    而犯第一項之罪者亦同，乃指不具第二條人員身分之非公務員，向具有第二條所
    規定身分之人關於違背職務行為行賄者，亦依第一項規定之刑處罰之謂，前者為
    公務員對公務員犯罪，後者為非公務員對公務員犯罪，兩者之犯罪主體，迥然不
    同，故非公務員對公務員關於違背職務行為行賄，係犯貪污治罪條例第十一條第
    三項之罪，非同條例第十一條第一項之罪，其於論罪時，之所以併引第一項，乃
    因第三項無刑度之規定，而依第一項之刑處罰之故（最高法院八十七年度臺上字
    第二四九六號判決參照），是該被告己○○、戊○○係非依法令從事公務之人員
    ，亦非受公務機關委託承辦公務之人，而均非同條例第十一條第一項之犯罪主體
    ，無從以該罪相繩，其等分別向被告庚○○等行賄，所為則係均犯貪污治罪條例
    第十一條第三項、第一項之非公務員對公務員關於違背職務行為之行賄罪，公訴
    意旨認應論以同條例第十一條第一項之公務員行賄罪，尚有誤會，起訴法條應予
    變更。被告庚○○、丁○○、李金永（原名丙○○）先後多次收受賄賂及被告己○○、戊○○先後多次行賄之行為，均時間緊接，各犯罪構成要件相同，為連續
    犯，應分別論以一對於違背職務之行為收賄罪及對於違背職務之行為行賄罪，並
    各依法各加重其刑〔被告庚○○、丁○○、李金永（原名丙○○）所犯之罪之法
    定刑無期徒刑部分依法不得加重，應予除外〕，至公訴人認被告丁○○、李金永
    （原名丙○○）三次收受賄賂之行為係屬接續犯，固非無據，然查被告被告己○○、戊○○係連續三次於行賄被告庚○○之時，同時囑庚○○代轉賄款予被告丁○○、李金永（原名丙○○）二人，庚○○於收受囑託交付之賄款後，亦係按月
    三次分別轉交各二萬元之賄款予被告丁○○、李金永（原名丙○○）二人，是被
    告丁○○、李金永（原名丙○○）應係本於概括犯意反覆收受賄賂，所為尚非屬
    繼續犯。被告庚○○、乙○○期約收受賄賂及被告己○○、戊○○行求、期約賄
    賂後，進而分別收受賄賂及交付賄賂，行求、期約之低度行為各應為收受、交付
    之高度行為所吸收，均不另論罪。公訴人雖以被告庚○○、丁○○、李金永（原
    名丙○○）均已於偵查中自白，請求依貪污治罪條例第八條第二項之規定，均予
    以減刑，然按貪污治罪條例第八條第二項規定：「犯貪污治罪條例第四條至第六
    條之罪，在偵查中自白，如有所得並自動繳交全部所得財物者，減輕其刑；因而
    查獲其他共犯者，減輕或免除其刑」，是除「在偵查中自白」之外，尚須「自動
    繳交全部所得財物」，始有適用上開減刑之規定，則被告庚○○、丁○○、李金
    永（原名丙○○），雖曾各於偵查中一度自白犯罪，然其等所各收取之賄賂所得
    二十四萬元、六萬元、六萬元，迄今則均未據自動繳交，故依前開貪污治罪條例
    第八條第二項之規定，自難據以對被告庚○○、丁○○、李金永（原名丙○○）
    為減刑。又查貪污治罪條例第十二條第一項係規定：「犯第四條字第六條之罪，
    情節輕微而其所得或所圖得財物或不正利益在新台幣五萬元以下者，減輕其刑」
    ，則被告乙○○所得財物為三萬元，依其情節尚屬輕微，爰依貪污治罪條例第十
    二條第一項規定減輕其刑，又被告己○○、戊○○二人於行為後，貪污治罪條例
    第十一條於九十二年二月六日經修正公布，其刑期並無不同，惟修正前之同條第
    二項修改為第三項，另增第二項，修正前之第三項修正為四項，此項修正並無不
    利於被告己○○、戊○○，依刑法第二條第一項前段之規定，適用裁判時之新法
    。
三、原審以被告庚○○、丁○○、李金永（原名丙○○）、乙○○部分之犯行明確，
    適用貪污治罪條例第四條第一項第五款、第十條第一項、第二項、第十二條一項
    、第十七條，刑法第十一條前段、第五十六條、第三十七條第二項之規定，並分
    別審酌被告庚○○、丁○○、李金永（原名丙○○）、乙○○之素行，涉案情節
    輕重、所生危害，與被告庚○○、丁○○、李金永（原名丙○○）身為依據法令
    從事公務之人員，職司環保稽查員以取締違反廢棄物清理法之業務，被告乙○○
    身為依據法令從事公務之人員，職司河川巡防員而進行河川地違規案件之巡察、
    取締及處理之業務，竟未秉公依法處理，以彰法紀，復不知潔身自愛，為圖一己
    之私利，而收取賄款，致政府取締違法廢土業者之成效不彰，助長五股垃圾山之
    形成，並因而使政府之公信力與公權力受到嚴重喪，且其等犯後毫無悔意，一
    再飾詞圖卸，但本件所得利益不多等一切情狀，及按貪污治罪條例第十條第一項
    規定：「犯第四條至第六條之罪者，其所得財物，應予追繳，並依其情節分別沒
    收或發還被害人」，而查對於違背職務上之行為受賄罪，其交付賄賂與收受賄賂
    為對合犯之性質，即交付賄賂與收受賄賂互有密切關係，其所侵害之法益，為國
    家之官葴，交付賄賂之人，並非被害人，則法院對於貪污案件，若依上開法條論
    處被告罪刑，只能追繳沒收賄款，繳交國庫，不能追繳發還交付賄賂之人，此因
    行賄人係自願將賄款交付予受賄人，於交付後成為被告因而犯罪所得之物，交付
    賄款之人，因不法原因而為給付，自不得保有返還之權利（參見最高法院七十年
    臺上字第一五七一、五一八八號判決），故被告庚○○、丁○○、李金永（原名
    丙○○）、乙○○依序各沒收之賄賂二十四萬元、六萬元、六萬元、參萬元，為
    其等個別所得財物，應各依貪污治罪條例第十條第一、二項規定予以追繳，如全
    部或一部無法追繳時，應各以其等之財產分別抵償之等，認被告庚○○連續依據
    法令從事公務之人員，對於違背職務上之行為，收受賄賂，處有期徒刑拾年陸月
    ，褫奪公權拾年，所得財物新台幣貳拾肆萬元，應予追繳沒收，如全部或一部無
    法追繳時，應以其財產抵償之，被告丁○○、李金永（原名丙○○）連續依據法
    令從事公務之人員，對於違背職務上之行為，收受賄賂，各處有期徒刑拾年貳月
    ，均褫奪公權捌年，個別所得財物各新台幣陸萬元，應各予追繳沒收，如全部或
    一部無法追繳時，應以其財產抵償之，被告乙○○依據法令從事公務之人員，對
    於違背職務上之行為，收受賄賂，處有期徒刑陸年，褫奪公權伍年，所得財物新
    台幣參萬元，應予追繳沒收，如全部或一部無法追繳時，應以其財產抵償之，經
    核於法並無違誤，量刑亦屬妥適，被告庚○○、丁○○、李金永（原名丙○○）
    、乙○○上訴猶否認犯罪，顯不足採，是被告庚○○、丁○○、李金永（原名丙○○）、乙○○之上訴為無理由，應予駁回。原審就被告己○○、戊○○部分因
    法律修正而不及適用新法，尚有未洽，被告己○○、戊○○二人上訴猶否認犯罪
    ，雖無理由，惟原判決就被告己○○、戊○○部分既有前揭可議之處，仍應由本
    院就被告己○○、戊○○部分予以撤銷改判，審酌被告己○○、戊○○二人之素
    行、動機、手段，涉案情節輕重、所生危害，且其等犯後毫無悔意，一再飾詞圖
    卸，及被告己○○、戊○○長期在五股洪水平原區非法經營棄土場，造成環境之
    污染危害甚鉅，復以行賄之手段掩飾其等之非法行為等一切情狀，分別量處如主
    文第二項所示之刑，並依法宣告如主文第二項所示之褫奪公權。
據上論斷，應依刑事訴訟法第三百六十八條、第三百六十九條第一項前段、第三百六
十四條、第二百九十九條第一項前段、第三百條，貪污治罪條例第十一條第一項、第
三項、刑法第十一條前段、第五十六條、第三十七條第二項之規定判決如主文。
本案經檢察官洪泰文到庭執行職務。
中      華      民      國      九十二      年    十二  月    二十三    日
                              臺灣高等法院刑事第十七庭
                                  審判長法  官  陳  正  雄
                                        法  官  劉  壽  嵩
                                        法  官  許  宗  和
右正本證明與原本無異。
如不服本判決，應於收受送達後十日內向本院提出上訴書狀，其未敘述上訴之理由者
並得於提起上訴後十日內向本院補提理由書（均須按他造當事人之人數附繕本）。
                                        書記官  廖  艷  莉
中      華      民      國      九十二      年    十二  月    三十一    日
附錄：本案論罪科刑法條全文
貪污治罪條例第十一條
對於第二條人員，關於違背職務之行為，行求、期約或交付賄賂或其他不
正利益者，處一年以上七年以下有期徒刑，得併科新臺幣三百萬元以下罰
金。
對於外國、大陸地區、香港或澳門之公務員，就跨區貿易、投資或其他商
業活動有關事項，為前項行為者，處五年以下有期徒刑或科新臺幣一百萬
元以下罰金。
不具第二條人員之身分而犯前二項之罪者，亦同。
犯前三項之罪而自首者，免除其刑；在偵查或審判中自白者，減輕或免除
其刑。


司法院資訊處製作；財團法人民間司法改革基金會備份。
